臺灣桃園地方法院刑事判決
110年度易字第808號
公  訴  人  臺灣桃園地方檢察署檢察官 
被      告  邱世民


上列被告因毀損案件，經檢察官提起公訴（109年度偵字第14101
號），本院判決如下：
    主  文
邱世民犯毀損他人物品罪，處有期徒刑貳月，如易科罰金，以新
臺幣壹仟元折算壹日。
    事  實
邱世民基於毀損他人財物之犯意，於民國109年3月26日下午1時
許，攀爬至隔壁之桃園市○○區○○路0段000號房屋(下稱579號房屋
；係坐落於桃園市○○區○○段00地號〈下稱14地號〉，建號為復興段
557建號)後方之屋頂，徒手持鐵鎚，擅自將連接於579號房屋屋
頂而跨越至桃園市○○區○○段0地號之國有地(下稱1地號)上、屬張
麗芳買入而所有、張鴻志以樺泰興實業有限公司(下稱樺泰興公
司)名義承租而管領使用(於579號房屋前懸掛「臻愛柚木」字樣
之招牌)之石棉屋瓦(下稱系爭石棉瓦)，予以敲毀，致令不堪使
用，足生損害於張麗芳、張鴻志。
    理  由
一、本案告訴人張麗芳、張鴻志均有告訴權並已合法行使：
　　㈠本案經本院進行爭點整理後，確認被告並不爭執上開犯罪
      事實，而僅爭執，因系爭石棉瓦跨越到1地號上，已非告
      訴人張麗芳所有，告訴人張鴻志亦無事實上處分權，認上
      開告訴人均無告訴權，就本案所提告訴均屬不合法。然被
      告之上開爭執並無可採，茲分述如下。
　　㈡刑事訴訟法第232條規定，犯罪之被害人得為告訴；所謂犯
      罪之被害人，指因犯罪行為而直接受害之人而言。關於財
      產法益被侵害時，該財產之所有權人固為直接被害人，即
      對於該財產有事實上管領支配力之人，因他人之犯罪行為
      致其管領支配力受有侵害者，亦屬犯罪之直接被害人，自
      得為告訴（最高法院98年度台上字第891號、95年度台非
      字第275號刑事判決意旨參照），且即使占有國有土地之
      人，雖無占有使用收益之合法權源，如已具事實上管領支
      配力，仍受刑法之保護，得為財產犯罪之行為客體，若因
      他人之犯罪行為，致其對物之管領支配受有侵害，不失為
      該犯罪之直接被害人，依法得為告訴（臺灣高等法院暨所
      屬法院106年法律座談會刑事類提案第11號審查意見及研
      討結果意旨參照，最高法院88年度台非字第372號判決意
      旨類此）。準此，告訴人張麗芳若取得系爭石棉瓦之所有
      權、告訴人張鴻志若對系爭石棉瓦有事實上處分權(即具
      事實上之管領支配力)，就本案均有告訴權。
　　㈢告訴人張麗芳於偵查中、本院具結後證稱：我是透過證人
      梁志名的仲介，向陳素鳳買入579號房屋，我是跟屋主跟
      地主各即陳素鳳與證人劉奎延簽約的。我有去579號房屋
      現場看過，我買入範圍包括系爭石棉瓦，因為是整屋現況
      買賣，現有的增建都包括在買賣裡面，系爭石棉瓦是我的
      。沒有人說系爭石棉瓦不在買賣範圍。系爭石棉瓦是跟57
      9號房屋後門連結在一起，是在該後門出去的上面，並非
      獨立構造物，陳素鳳說她買的時候，系爭石棉瓦就在了。
      告訴人張鴻志跟陳素鳳原本簽的租約條件就繼續，我有跟
      告訴人張鴻志簽租約，承租人名義是樺泰興公司。告訴人
      張鴻志跟我說被告毀損系爭石棉瓦，他去報案。被告去毀
      損前，都沒問過我。我於109年申請鑑界，只是要釐清被
      告的房屋跟579號房屋的共壁界線在哪，跟系爭石棉瓦無
      關。我要提出毀損告訴。
　　㈣告訴人張鴻志於偵查中、本院具結後證稱：我是10幾年前
      向579號房屋的屋主承租的，承租前有先去看屋，是陳素
      鳳的老公帶看的，承租時當時就已經存在系爭石棉瓦，是
      連著該屋的，我不知道是誰搭的。我承租範圍包括位在該
      屋後方的系爭石棉瓦，那邊有完整牆面，而該屋最後面因
      為鐵路局有砌圍牆圍堵，所以不能從該屋後方進入該屋，
      只能從該屋前方出入口進去。之後屋主賣給告訴人張麗芳
      ，我又跟告訴人張麗芳重簽租約，承租名義人是樺泰興公
      司，樺泰興公司登記的負責人是我女兒張詠媛，但實際負
      責人是我，使用人是我，本來登記負責人是我太太，因故
      換人。我是作原木家具，招牌是「臻愛柚木」，原木家具
      有時需要修補，我師傅有時會在系爭石棉瓦那邊做修補，
      我有使用到系爭石棉瓦。迄今只有被告說系爭石棉瓦不算
      我承租的。之前因被告跑來店面嗆我老婆說「你會發生甚
      麼事情我們都不知道」，過2、3天，我開店時有一個排風
      扇就「磅」一聲，我沒有證據，我想說如果再來怎麼辦，
      所以我才在579號房屋後方裝監視器。被告來敲系爭石棉
      瓦的事，監視器有錄到，已提出。被告當然沒有跟我說過
      要去敲。卷內被告提出的照片中(如本院審易字卷第63頁)
      ，在系爭石棉瓦附近的地方有噴1個紅點的記號，是在測
      被告跟579號房屋共壁的界線，跟系爭石棉瓦有無佔到國
      有地無關。我提起告訴，是因為我租了579號房屋。被告
      向桃園市政府檢舉系爭石棉瓦是新違建，並向地檢署告發
      竊占國有地，這2件事都已不成立了。
　　㈤證人梁志名於偵查中、本院均具結後證稱：我是仲介告訴
      人張麗芳購買579號房屋的房屋仲介，我有去過579號房屋
      ，告訴人張麗芳也有來看過，我在仲介時，系爭石棉瓦就
      在了，是連結579號房屋，且579號房屋出入口只有一個正
      門，只有從579號房屋進入，才能進到有系爭石棉瓦的區
      域，房屋前手即陳素鳳說現況就是這樣。委託銷售的人是
      579號房屋的屋主跟地主，是現況一起賣579房屋給告訴人
      張麗芳，書面都有，故系爭石棉瓦在權狀上雖然沒有，但
      也一起賣給告訴人張麗芳，在仲介時都有很清楚的認知，
      沒有任何人講到系爭石棉瓦不在買賣範圍。我知道的是沒
      有經過鑑界。我當時就知道579號房屋有承租人，是作家
      具、木頭加工的，承租人也有使用到系爭石棉瓦，我有看
      到。證人劉奎延於本院具結後證稱：579號房屋曾是我的
      名字，之前是否有人經過法拍而取得，這我不太了解。系
      爭石棉瓦在剛買的時候就有了，不知道是誰蓋的，我也不
      知道有無侵越國有地。只有從579號房屋出入口才能進到
      系爭石棉瓦的區域。是家人處理出租的事，我媽媽即陳素
      鳳有去委託仲介賣579號房屋，我也有簽委託銷售，我有
      同意賣，都是給陳素鳳去處理，具體買賣過程我不清楚，
      我只有見過告訴人張麗芳1次。
　　㈥以上各人證述內容大致相符且可互為補充，並與下述非供
      述證據相符，本案自堪認定：①依刑案現場照片(偵字卷第
      31至39頁、第59頁、第169頁)及告訴人張鴻志所提照片(
      本院易字卷一第25至26頁)，被告於案發時係攀爬到579號
      房屋後方屋頂，持鐵鎚逐段敲毀系爭石棉瓦後，再返回自
      己住處，結果是從579號房屋最後方之區域往上看，因失
      系爭石棉瓦遮擋，屋頂呈現明顯殘破樣貌，大片陽光直接
      穿灑而入，系爭石棉瓦已全失遮擋之效，且該區域確有木
      頭等物品堆放，要進入該區域必須通過設在屋內後方的門
      ，另579號房屋前方有懸掛「臻愛柚木」之招牌。②依被告
      於偵查中所提照片(偵字卷第165頁)，579號房屋後方屋頂
      有另片屋頂整修為鐵皮屋頂。③在委託仲介賣屋之專任委
      託銷售契約書、授權書上(本院易字卷一第151頁、第157
      頁)，確有579號房屋之建物所有權人即證人劉奎延、所座
      落14地號土地所有權人陳素鳳之簽名，且證人劉奎延有簽
      名授權陳素鳳代為處理579號房屋買賣事宜。④在標的物現
      況說明書內(本院易字卷一第153頁、第159頁)，分別勾選
      有租賃情形、有增建部分、增建部分有租賃、租賃之權利
      義務隨同移轉、承租方可配合換約。⑤不動產買賣契約書
      、價金履約保證申請書(本院易字卷一第163頁至177頁)為
      告訴人張麗芳買入579號房屋之正式契約，上有告訴人張
      麗芳、證人劉奎延、陳素鳳之簽名，約定有增建，增建部
      分權利義務隨同移轉，並特別手寫係現況點交，雙方合意
      本案不辦理鑑界。⑥偵字卷內之桃園市地籍異動索引，並
      可證明579號房屋移轉過程。⑦兩份房屋租賃契約書(偵字
      卷第61至93頁、本院易字卷一第187至207頁)可證明579號
      房屋由前手屋主陳素鳳、後手屋主告訴人張麗芳租給樺泰
      興公司，該公司登記負責人先後為郭惠娟、張詠媛，而郭
      慧娟為告訴人張鴻志之太太(偵字卷第29頁)。
　　㈦此外，系爭石棉瓦並非獨立建築物，而係連接、附於579號
      房屋，必須由579號房屋前門進入，才能進到系爭石棉瓦
      所在區域，該區域並無獨立之進出通路，為告訴人張麗芳
      、張鴻志、證人梁志名所一致證述如上，並為上開照片所
      清楚顯示，是依民法第811條規定、該條立法理由所明示
      ：「動產與不動產附合，為其構成之一部分，不動產所有
      人，以其與主物同視者，其動產之所有權，屬於不動產之
      所有人，否則必有因動產所有權存續，而害及經濟之虞。
      例如房屋之瓦，既附合於房屋之上，勢不能使他人復對於
      其瓦有動產所有權也」之意旨及最高法院85年度台上字第
      807號民事判決所示：「上訴人在原配住房屋加蓋之增建
      部分，或與原建物使用共同壁，或加建在原建物之上，仍
      須利用原建物之門戶進出，而無獨立之進出通路，各該增
      建部分，既已與原建物附合而成為一整體，即成為原建物
      之重要成分，依民法第811條之規定，應由原建物之所有
      權人取得各該增建部分之所有權」之見解，系爭石棉瓦應
      已附合於579號房屋而成為重要成分，579號房屋之所有權
      人即告訴人張麗芳已取得所有權、實際承租並使用579號
      房屋之人即告訴人張鴻志，自亦具管領支配力，故被告擅
      將系爭石棉瓦毀損之結果，當然使上開告訴人之所有權、
      事實上處分權均遭侵害。
　　㈧被告雖又以下述各詞為辯，但均無足採：
　　　⒈被告①以579號房屋的前幾手是經法院拍賣取得，所以不
        會取得系爭石棉瓦的所有權，告訴人張麗芳買到的房屋
        範圍只有14地號的土地及上面的建物為辯，並稱系爭石
        棉瓦是在1地號上的獨立結構建物而屬國有土地之一部
        分，告訴人張麗芳不能取得系爭石棉瓦，告訴人張鴻志
        則係在國有土地真正所有權人未反對下，無排他性使用
        權限，臨時於系爭石棉瓦下堆置廢棄物，且579號房屋
        有經過鑑界，鑑界範圍包括579號房屋、系爭石棉瓦有
        無跨到1地號，上開告訴人、陳素鳳均明知，故陳素鳳
        無法將屬國有土地之系爭石棉瓦轉讓給告訴人張麗芳(
        本院審易字卷第54至55頁、本院易字卷一第42頁)，但
        被告已自承不知系爭石棉瓦之所有權人是誰，也沒有人
        主張過所有權(偵字卷第105頁)，是此等主張僅為被告
        之臆測，也混淆了土地、房屋各為不同不動產之基本道
        理，並與上開事證明顯不合(例如，系爭石棉瓦係搭建
        連結於579號房屋，並無獨立結構；上開鑑界僅在測定
        被告住處與579號房屋共壁之界線，與系爭石棉瓦、1地
        號無關)，尤其系爭石棉瓦既已為告訴人張麗芳善意購
        入並由告訴人張鴻志繼續善意承租，則無論先前法拍程
        序如何，尚不影響本案之認定。②被告已自承對告訴人
        張鴻志、陳素鳳所提竊占告訴，業經檢察官為不起訴處
        分(本院審易字卷第55頁)，並有該不起訴處分書附卷可
        考(偵字卷第171頁正反面)，更無所謂告訴人張鴻志竊
        占國土可言。③至於被告雖於偵查中為己提出法務部75
        法檢二字第1013號函釋，但該函釋之審查意見係採丙說
        ，即對物僅有事實上管理關係而並無任何用益處分之權
        者，例如受僱人、學徒等，始不得為毀損罪之直接被害
        人，而有用益、處分權者，則仍得為毀損罪之直接被害
        人(偵字卷第99頁正反面)，而查本案告訴人張鴻志對系
        爭石棉瓦有事實上之處分權及用益權，甚至為維護此些
        權益，還架設監視器拍攝，也因此才可以直接錄到被告
        毀損系爭石棉瓦之過程，並截圖附於卷內，讓被告無可
        抵賴，是即使依照被告所提該函釋之見解，上開告訴人
        仍有告訴權。④況依法檢字第0930801414號函所採見解(
        本院易字卷一第57至59頁)，違章建築即使經過法院拍
        賣程序，所有權人仍為拍定人，被告未經同意自行拆除
        違章建築涉犯毀損罪嫌，拍定人即告訴人，更可見，縱
        使系爭石棉瓦跨越到1地號而屬違章建築，且所附著之5
        79號房屋經法拍程序轉手，拍定人仍能取得所有權並合
        法行使毀損之告訴權，則嗣後579號房屋所有權依次讓
        與時，在卷內無相反證據之情況下，轉讓範圍自均及於
        系爭石棉瓦，而最後手即告訴人張麗芳，自亦取得系爭
        石棉瓦之所有權。
　　　⒉被告主張證人梁志名於偵查中有先從偵查檢察官得悉會
        被問到的問題等詞，但此又僅是被告臆測之詞，且偵查
        檢察官沒有事先提供問題要證人梁志名怎麼回答，已經
        證人梁志名到院證述明確(本院易字卷二第137頁)。然
        因被告於本院仍數次以偵查檢察官有對告訴人張鴻志說
        告訴不合法且有事先透露想要問證人梁志名的問題、證
        人梁志名當時是以閃躲方式回答而未正面回答有或是、
        可見當時579號房屋賣方有隱瞞資訊、上開證人作證內
        容不一且有作偽證等事由，要求勘驗偵查檢察官開庭之
        錄影檔案，本院遂依被告聲請，勘驗偵查檢察官於109
        年6月17日、同年7月3日開庭之錄影光碟，勘驗經過各
        如本院111年3月9日準備程序筆錄、111年8月3日審判程
        序筆錄。依勘驗結果，證人梁志名對告訴人張麗芳有無
        購入系爭石棉瓦、系爭石棉瓦是否沒在權狀上、系爭石
        棉瓦是否跟579號房屋連在一起為現況買賣等問題，係
        正面回答「對」、「對」、「對」，檢察官也未具體對
        告訴人張鴻志說告訴不合法，而是在說明被告所提出法
        務部上開函釋之適用可能結果，並要告訴人張麗芳帶仲
        介來證明被告有所爭執之本案待證事實，開庭過程中檢
        察官之訊問均屬自然平順，並無任何不法或所謂579號
        房屋賣方隱瞞資訊之情，當時被告也都在上開偵訊庭親
        身經歷，應非常清楚，況依上開關於579號房屋買賣之
        非供述證據，應可判斷賣方對房屋現況並無隱瞞資訊，
        被告也都透過閱卷獲得此些證據，自無諉為不知之理，
        但被告之後卻仍提出與事實未盡相合之上開質疑。
　　　⒊被告主張579號房屋之承租者究竟是樺泰興公司、張詠媛
        、告訴人張鴻志，因上開告訴人各有不同說法，等於自
        己打臉自己、作偽證，且上開告訴人還捏造租賃契約，
        以誣告被告(本院易字卷一第42至44頁)，但上開租賃事
        實，已有上開事證可佐，並無所謂捏造之問題，且公司
        登記負責人與實質負責人不同，事屬常見，告訴人張鴻
        志既已實際透過上開租賃事實而管領使用579號房屋多
        年，租賃情形且為該屋屋主前後手所肯認，自不能認被
        告所謂打臉自己或證人作偽證之主張屬實。
　　　⒋被告於本院審理之後階段仍主張上開證人到法院作偽證
        、說謊的部分非常多，所以上開證人的證詞通通不可信
        等詞，但上開證人於本院先後經隔離訊問之結果一致，
        並與無從偽造之非供述證據相符，已如前述，且卷內也
        無上開證人故意對重要案情為虛偽陳述之處，而人對過
        去事實本就不可能完全記得全部細節，是對少部分細節
        描述有不清之處，本屬正常，更不能執此認定證人所言
        均屬偽證。
　　　⒌被告去毀損系爭石棉瓦前，未曾問過上開告訴人、未曾
        取得誰的同意、也未曾去確認系爭石棉瓦與1地號之關
        係，為被告於本院審理時所自承，是被告於行為當下根
        本無法確定所毀損之標的是否全部都落在1地號之土地
        範圍，或有可能部分落在14地號之土地範圍，但被告不
        憚於此，猶於光天化日下持鐵鎚將系爭石棉瓦逐段敲毀
        ，參酌先前被告與上開告訴人間存在互相檢舉、被告於
        本院審理時提及「我家小孩都吸他家的廢氣」等恩怨，
        更可見被告主要用意就是要毀損系爭石棉瓦。
　　㈨綜上所述，上開告訴人均為系爭石棉瓦遭被告毀損之直接
      被害人，具有本案告訴權無疑，而上開告訴人既已於警詢
      時合法行使告訴權，本院自得為實體之審斷如本判決第三
      、四點所示。
二、證據能力部分：
　　就本判決所引用之供述證據，被告已於本院就證據能力部分
    表示沒有意見，而依此等證據資料製作時之情況，並無違法
    、不當及證明力明顯過低之瑕疵，本院認以之作為證據，應
    屬適當，被告於本案辯論終結前亦未曾聲明異議，爰認均有
    證據能力。就本判決所引用之非供述證據之證據能力，檢察
    官及被告於本院審理時均不爭執，且無證據證明係公務員違
    背法定程序所取得，復無顯不可信及證據力明顯低下之情形
    ，亦與本案事實有自然關聯性，本院爰認皆有證據能力。
三、認定事實之證據及理由：
　　訊據被告邱世民就上開犯罪事實，於本院準備程序、審判程
    序坦承不諱(本院易字卷一第36頁、本院易字卷二第116頁)
    ，與告訴人張麗芳、張鴻志、證人梁志名、劉奎延於偵查中
    及本院所證述之情節相符，又有刑案現場照片等照片、不動
    產買賣契約書、桃園市地籍異動索引、專任委託銷售契約書
    、標的物現況說明書、授權書、房屋現況說明書、房屋租賃
    契約、告訴人張鴻志110年10月25日陳報狀所附照片、被告1
    10年8月6日刑事答辯狀所附GOOGLE MAP街景圖、照片在卷可
    稽，足認被告具任意性之自白與事實相符，可以採信。是本
    案事證已臻明確，被告上開犯行堪以認定，應依法論科。　
四、論罪科刑：
　　㈠核被告所為，係犯刑法第354條之毀損罪。
　　㈡審酌被告僅因自己主觀認為遭579號房屋之鄰居所擾，即擅
      自持鐵鎚攀爬至579號房屋後方之屋頂上，將系爭石棉瓦
      敲毀，致完全不堪使用，足生損害於上開告訴人，且被告
      犯後雖坦認本案犯罪事實，卻又提出上開告訴人無告訴權
      等主張，於司法資源亦多有耗費，已如前述，更未與上開
      告訴人和解或採取任何彌補之舉，不能認為有何悔意。兼
      衡被告犯罪之動機、目的、手段、所生危害、暨被告之品
      行、智識程度、生活狀況、上開告訴人向本院所表示關於
      量刑之意見等一切情狀，量處如主文所示之刑，並諭知易
      科罰金之折算標準。
據上論斷，應依刑事訴訟法第299條第1項前段，判決如主文。
本案經檢察官王碩志提起公訴，檢察官洪鈺勛到庭執行職務。
中　　華　　民　　國　　111 　年　　 8　　月　 23 　日
            刑事第十庭    法　官　徐漢堂
以上正本證明與原本無異。
如不服本判決應於收受判決後20日內向本院提出上訴書狀，並應
敘述具體理由。其未敘述上訴理由者，應於上訴期間屆滿後20日
內向本院補提理由書(均須按他造當事人之人數附繕本)「切勿逕
送上級法院」。告訴人或被害人如對本判決不服者，應具備理由
請求檢察官上訴，其上訴期間之計算係以檢察官收受判決正本之
日期為準。
　　　　　　　　　　　　　　書記官　侯儀偵　　　　　　　
中　　華　　民　　國　　111 　年　　8 　　月　　23　　日
附錄本案論罪科刑法條全文：
中華民國刑法第354條
毀棄、損壞前二條以外之他人之物或致令不堪用，足以生損害於
公眾或他人者，處2年以下有期徒刑、拘役或1萬5千元以下罰金
。